【裁判字號】    97,訴,582
【裁判日期】    970317
【裁判案由】    毒品危害防制條例
【裁判全文】
臺灣高雄地方法院刑事判決               97年度訴字第582號
公  訴  人  臺灣高雄地方法院檢察署檢察官
被      告  甲○○○
                      號
上列被告因毒品危害防制條例案件，經檢察官提起公訴（96年度
毒偵字第10601號），經本院改依簡式審判程序，判決如下：
    主  文
甲○○○施用第一級毒品，累犯，處有期徒刑捌月。
    理  由
一、甲○○○前曾於民國90年間因施用毒品案件，經本院以90年
    度毒聲字1488號裁定令入戒治處所施以強制戒治並起訴，於
    91 年7月25日戒治期滿執行完畢；又因施用毒品案件，經臺
    灣本院93年度訴字第2857號判決有期徒刑10月確定；及因竊
    盜案件，經本院94年度簡字第567 號判處拘役50日確定；暨
    因竊盜、詐欺案件，經本院分別以94年度易字第1404號、95
    年度簡上字第214 號判處有期徒刑8 月、5 月，並經法院裁
    定應執行有期徒刑1 年確定，上開各罪接續執行，而於96年
    4 月9 日因縮短刑期執行完畢出監。詎其猶不知戒斷毒品，
    竟基於施用第一級毒品海洛因之犯意，於96年11月15日下午
    6 時許，在高雄縣大寮鄉○○路旁的產業道路，以針筒注射
    之方式，施用海洛因1 次。嗣於同日下午11時許，在高雄縣
    大寮鄉○○○路161 巷17號空屋內，因其另案涉嫌竊盜案件
    為警查獲，並經甲○○○同意採尿送驗後，呈嗎啡陽性反應
    ，因而查悉上情。
二、案經高雄縣政府警察局林園分局報請臺灣高雄地方法院檢察
    署檢察官偵查起訴。
    理  由
一、本件被告甲○○○所犯為死刑、無期徒刑、最輕本刑為3年
    以上有期徒刑以外之罪，其於準備程序進行中，就被訴事實
    為有罪之陳述，經受命法官告知簡式審判程序之旨，並聽取
    當事人之意見後，經被告同意適用簡式審判程序，本院亦認
    無不得或不宜改依簡式審判程序進行之處，爰依刑事訴訟法
    第273條之1第1項、第284條之1規定，由本院合議庭裁定裁
    定本件由受命法官獨任進行簡式審判程序，合先敘明。
二、上揭事實，業據被告於本院審理時坦承不諱（見本院卷第35
    頁）。經查：員警查獲被告後，經採集其尿液檢體（編號：
    林偵0398號）送請台灣檢驗科技股份有限公司檢驗結果，呈
    現嗎啡之陽性反應，有高雄縣政府警察局林園分局尿液真實
    姓名代號對照表、台灣檢驗科技股份有限公司96年12月3日
    KH2007B0000000號濫用藥物尿液檢驗報告各1紙附卷可稽（
    見警卷第4-5頁）。按海洛因於人體內會水解為嗎啡，再循
    嗎啡代謝方式排出體外，業經行政院衛生署80年以056954號
    函釋明確。又按目前常用之尿液嗎啡篩檢方式，包括酵素免
    疫分析法（EIA）、薄層色層分析法（TLC）及放射免疫分析
    法（RIA）。文獻報告中，確實有藥物交叉反應，可在尿液
    測試中產生偽陽性之安非他命或嗎啡反應。但利用精密的儀
    器分析，將可排除偽陽性之可能，而得到正確的答案。在良
    好的操作條件下，以氣相層析質譜儀作藥物及其代謝產物之
    定性及定量分析檢驗，幾乎不會有偽陽性反應產生，亦即如
    尿液中未含有煙毒之反應者，即不可能產生因藥物所引起之
    偽陽性反應，已屬週知事實（行政院國軍退除役官兵輔導委
    員會榮民總醫院以83年4月7日（83）北總內字第03059號函
    、行政院衛生署藥物管制藥品管理局92年6月20日管檢字第
    09200 04713號函參照）。本件被告之尿液檢體，乃經鑑定
    機關以酵素免疫分析法（EIA）初步檢驗，再利用氣相層析
    質譜儀（GC/MS）為確認檢驗，顯可排除被告因服用藥物導
    致尿液測試呈偽陽性反應之可能。足認被告自白於上開期間
    施用第一級毒品海洛因乙節，確與事實相符，堪認為真。
三、查被告甲○○○如事實欄一所載，於90年間因施用毒品案件
    ，經本院裁定強制戒治後，於91年7月25日執行完畢，又於
    93年間，再因犯施用毒品罪，經本院判處有期徒刑10月確定
    ，甫於96年4 月9 日縮刑期滿執畢出監等情，有臺灣高等法
    院被告前案紀錄表（含入出監資料）可考。足認被告係於受
    強制戒治執行完畢釋放後，5 年內再犯施用毒品之罪，且經
    法院為有罪判決後，又犯本件施用第一級毒品之罪，其情形
    與「施用第一級、第二級毒品者，於觀察、勒戒或強制戒治
    執行完畢釋放後五年內，均未再為任何施用第一級、第二級
    毒品之犯行」之「五年後再犯」有別，自應依法論科。（最
    高法院95年度台非字第197 號判決、95年度第7 次刑事庭會
    議決議參照）。
四、查海洛因係毒品危害防制條例第2條第2項第1款所定之第一
    級毒品。核被告所為，係犯毒品危害防制條例第10條第1項
    之施用第一級毒品罪。其施用第一級毒品海洛因前持有海洛
    因之低度行為，應為施用之高度行為所吸收，不另論罪。又
    被告前如事實欄一所述，因施用毒品、竊盜、詐欺等案件，
    甫於96年4月9日縮短刑期執畢出監，亦有上開被告前案紀錄
    表在卷可按，其於有期徒刑執行完畢後5 年內，故意再犯本
    件有期徒刑以上之罪，為累犯，應依法加重其刑。爰審酌被
    告經強制戒治及刑之執行後，並未戒絕毒品，顯見其自制力
    不足，無法擺脫毒品，故應藉由刑罰之執行，以收教化之功
    能，惟念其於犯後態度良好，並能坦承犯行，及施用毒品本
    質上係屬戕害自身健康之行為，尚未直接危害他人，反社會
    性之程度應屬較低等一切情狀，量處如主文所示之刑，以資
    懲儆。
據上論斷，應依刑事訴訟法第273 條之1 第1 項、第299 條第1
項前段，毒品危害防制條例第10條第1項，刑法第11條前段、第
47條第1項，判決如主文。
本案經檢察官郭騰月到庭執行職務。
中    華    民    國    97    年    3     月    17    日
                  刑事第一庭    法  官  張琬如
以上正本證明與原本無異。
如不服本判決應於收受本判決後10日內向本院提出上訴書狀，並
應敘述具體理由，如未敘述上訴理由者，應於上訴期間屆滿後20
日內補提理由書狀於本院（均須按他造當事人之人數附繕本）「
切勿逕送上級法院」。
中    華    民    國    97    年    3     月    18    日
                                書記官  劉甄庭
附錄本案論罪科刑法條：
毒品危害防制條例第10條第1 項：
施用第一級毒品者，處6 月以上5 年以下有期徒刑。


司法院資訊處製作；財團法人民間司法改革基金會備份。
